【裁判字號】    96,交易,474
【裁判日期】    970222
【裁判案由】    過失致死
【裁判全文】
臺灣臺中地方法院刑事判決             96年度交易字第474號
公  訴  人  臺灣臺中地方法院檢察署檢察官
被      告  乙○○
                      樓
選任辯護人  楊振芳律師
上列被告因過失致死案件，經檢察官提起公訴（95年度偵字第220
26號、23366號），本院判決如下：
    主    文
乙○○因過失致人於死，處有期徒刑陸月，如易科罰金，以新臺
幣壹仟元折算壹日，減為有期徒刑月，如易科罰金，以新臺幣
壹仟元折算壹日。
    犯罪事實
一、乙○○於民國95年7月17日凌晨，騎乘車牌號碼G2N-759號重
    型機車附載黃子珊，沿臺中縣太平市○○路由東往西方向行
    駛在慢車道，於同日凌晨1時30分許，見葉超騎乘腳踏車同
    向行駛於同車道右前方約20公尺處，且葉超行車動態搖晃，
    有向左偏行不穩之現象，乙○○本應注意此一車前狀況及兩
    車併行之間隔，隨時採取必要之安全措施，以避免可預見之
    危險，而依當時情形天氣晴、夜間有照明、柏油路面乾燥無
    缺陷、道路無障礙物、視距良好等情，並無不能注意之情事
    ，乙○○在數公尺前既已知悉葉超有此一行車狀態，又無不
    能注意之情事，竟疏未注意，貿然由葉超左側約僅一腳踏車
    橫向寬度之間隔超車，適葉超亦未注意左後直行車動態，行
    車不穩、向左傾斜，乙○○閃避不及，該機車之前輪右避震
    桿不慎撞擊葉超所騎乘之腳踏車之左側腳踏板，葉超因而失
    去平衡倒地，頭部撞擊地面，受有顱內出血、頭部外傷，送
    醫急救後，於同日5時33分許不治死亡。乙○○於肇事後犯
    罪未經發覺前，於車禍發生後，尚未經有偵查權限之公務員
    發覺前，於車禍處理警員到場處理時，主動向員警表示其即
    為肇事車輛之駕駛者，自首而接受裁判。
二、案經告訴人葉文珍告訴及臺灣臺中地方法院檢察署檢察官簽
    分偵查起訴。
    理    由
壹、程序方面：
    按被告以外之人於審判外之言詞或書面陳述，除法律有規定
    者外，不得作為證據，刑事訴訟法第159 條第1 項固定有明
    文。惟被告以外之人於審判外之陳述，雖不符同法第159 條
    之1至之4之規定，而經當事人於審判程序同意作為證據，法
    院審酌該言詞陳述或書面陳述作成時之情況，認為適當者，
    亦得為證據。又當事人、代理人或辯護人於法院調查證據時
    ，知有第159條第1項不得為證據之情形，而未於言詞辯論終
    結前聲明異議者，視為有前項之同意，同法第159條之5亦定
    有明文。查本案證人黃子珊於警詢中之指述，為審判外之陳
    述而屬傳聞證據，公訴人及被告於本院準備程序及審判程序
    中對於前述證人於警詢中之指述，均表示沒有爭執，且迄於
    言詞辯論終結前亦未聲明異議。本院審酌其陳述作成時之情
    況，核無違法取證或其他瑕疵，認為以之作為證據為適當，
    上開證人於審判外之陳述及相關證據資料，自得做為證據，
    合先敘明。
貳、實體方面：
一、訊據被告乙○○固不否認有於上揭時地發生車禍事故而致被
    害人葉超頭部撞擊地面，顱內出血，送醫不治死亡之事實，
    惟否認有何過失行為，辯稱：當時被害人騎腳踏車突然向左
    偏過來，伊閃避不及才撞到被害人，任何人在那種情形下都
    會閃避不及云云，經查：
(一)、被告乙○○就其於95年7月17日凌晨，騎乘車牌號碼G2N-759
    號重型機車附載黃子珊，沿臺中縣太平市○○路由東往西方
    向行駛，於同日凌晨1時30分許，適有被害人葉超同向行駛
    於同車道之右前方，有行車不穩、向左偏行現象，乙○○從
    被害人葉超左側超車，葉超向左偏移，被告閃避不及，該機
    車之前輪右避震桿撞擊葉超所騎乘之腳踏車之左側腳踏板，
    葉超因而失去平衡倒地，頭部撞擊地面，造成顱內出血，送
    醫不治之事實，並不爭執，且有照片22張在卷可參（相驗卷
    第21至第31頁），是此部分之事實，應足認定。
(二)、按汽車行駛時，駕駛人應注意車前狀況及兩車併行之間隔，
    並隨時採取必要之安全措施，道路交通安全規則第94條第3
    項定有明文。而依證人黃子珊於警詢證稱：其乘坐於後座時
    ，有發現被害人騎著腳踏車，在右前方處，當時其等有發現
    被害人一直往左騎乘行駛，被告因而煞車不及而撞上對方腳
    踏車左側處等語（相驗卷第8至第9頁）；於偵查中證稱：當
    時被害人騎車會搖晃等語（相驗卷第34頁）。核與被告迭於
    偵查中所自承：伊約在20公尺時就看見死者，有看到他在搖
    晃等語（相驗卷第34頁背面）；於本院審理中供承：被害人
    騎車在前方時搖搖晃晃，有偏移現象，偏移幅度很大等語（
    本院卷第42至43頁）並無二致，足認被告行駛於被害人左後
    方時，早已見到被害人騎乘腳踏車在右前方處，有行車動態
    搖晃、向左偏行不穩之現象，則被告既早已知悉此一情形，
    於後方以併行行駛方式超車時，更應注意車前狀況及與被害
    人兩車間併行之間隔，以避免兩車發生碰撞之事故，惟其仍
    疏未注意，致其於被害人所騎之腳踏車左側超車通過時，該
    機車之前輪右避震桿不慎撞擊葉超所騎乘之腳踏車之左側腳
    踏板，被害人因而人車倒地。至被告於本院審理時，雖復改
    稱當時係以約一個腳踏車車長之寬度從被害人左側超車，然
    查，被告係以約一個腳踏車車寬之寬度超車，已經其於偵查
    中供述甚明，且以被告於後方早已知悉被害人行車狀態情形
    觀之，若其亦以一個腳踏車長之寬度併行行車通過，其應當
    有充分之空間閃避，當不至於發生該機車之前輪右避震桿撞
    擊葉超所騎乘之腳踏車之左側腳踏板情形，故被告前開辯解
    顯係卸責之詞，不足採信。
(三)、又被告考領有重型機車駕駛執照，有查詢資料在卷可佐（相
    驗卷第19頁），其理當對上開安全規範知之甚稔，且依事故
    當時情形天氣晴、夜間有照明、柏油路面乾燥無缺陷、道路
    無障礙物、視距良好等情，復經道路交通事故調查報告表(一)
    記載明確（相驗卷第12頁），被告行駛於前開路段上，倘有
    注意車前狀況及兩車併行之間隔，隨時採取必要之安全措施
    ，應可避免本件事故之發生，詎仍疏未注意，以致肇事，可
    見被告於本件車禍確有違反上述交通安全規則至明，足證被
    告於本件車禍確有過失。另本件被害人雖有未注意左後直行
    車動態過失，行車不穩、向左傾斜之現象而與有過失，惟此
    仍不影響被告過失之成立。又本件經送臺灣省車輛行車事故
    覆議鑑定委員會鑑定結果，亦認：一、被害人於夜間騎乘腳
    踏車，向左偏行時，未注意左後直行車動態，為肇事主因。
    二、被告於夜間駕駛重機車，未充分注意車前狀況，為肇事
    次因，有該會96年5月18日府覆議字第0966201327號函附卷
    可稽（偵字第23366號卷第26頁背面至27頁背面）。
(四)、再者，被害人葉超確實因本件車禍致頭部外傷造成顱內出血
    死亡，此經臺灣臺中地方法院檢察署檢察官督同檢驗員相驗
    屬實，製有相驗屍體證明書、勘驗筆錄、驗斷書各一份在卷
    可稽（相驗卷第32頁、第52至第58頁），則被害人確實係因
    本件車禍事故致死，要堪認定，足見被害人死亡結果與被告
    前開過失行為之原因間，有相當因果關係。是本件事證明確
    ，被告犯行堪予認定。
(五)、綜上所述，本件事證明確，被告過失致死犯行應足認定。
二、核被告所為，係犯刑法第276條第1項之過失致死罪。又被告
    於肇事後，並未離開現場，且在據報趕往現場處理之員警面
    前當場承認為肇事人，為對於未發覺之罪自首而接受裁判，
    ，有臺中縣警察局道路交通事故肇事人自首情形紀錄表在卷
    可參（本院卷第33之1頁），足認被告已合於自首之要件，
    應依刑法第62條之規定，減輕其刑。爰審酌被告犯後否認犯
    行，態度非佳，且其與被害人家屬尚未達成和解，惟本件車
    禍發生主因為被害人騎乘腳踏車向左偏行，被告行車未注意
    車前狀況及兩車併行之間隔，僅為肇事次因，及念被告僅為
    在學之學生，年紀尚輕，社會經歷並未充足，行車注意義務
    及思慮難免不周等一切情狀，量處如主文所示之刑，並諭知
    易科罰金之折算標準，以示懲儆。又被告行為後，中華民國
    96 年罪犯減刑條例於96年7月4日公布，於同年月16日施行
    ，查被告本件犯行係在96年4月24日以前，且非中華民國96
    年罪犯減刑條例第3條所示不得減刑之罪，爰依中華民國96
    年罪犯減刑條例第2條第1項第3款，減其刑期2分之1。
三、據上論斷，應依刑事訴訟法第299條第1項前段，刑法第276
    條第1項、第62條前段、第41條第1項前段，刑法施行法第1
    條之1，中華民國96年罪犯減刑條例第2條第1項第3款、第7
    條，判決如主文。
本案經檢察官甲○○到庭執行職務。
中    華    民    國    97    年    2     月    22    日
                      交通法庭  法  官  柯雅惠
上正本證明與原本無異。
如不服本判決，應於收受送達後10日內向本院提出上訴書狀（應
敘述具體理由並附繕本）。
上訴書狀如未敘述理由，應於上訴期間屆滿後20日內補提理由書
於本院。
                                書記官  鍾小屏
中    華    民    國    97    年    2    月    22    日
附錄論罪科刑法條
刑法第276條第1項：
因過失致人於死者，處 2 年以下有期徒刑、拘役或 2 千元以下
罰金。


司法院資訊處製作；財團法人民間司法改革基金會備份。
